臺灣臺北地方法院小額民事判決
111年度北小字第1233號
原      告  裕富數位資融股份有限公司

法定代理人  許國興
訴訟代理人  黃能顯
            黃盈誠
被      告  張沛琪
訴訟代理人  王富縈
上列當事人間請求給付分期買賣價金事件，本院於民國111年7月
13日言詞辯論終結，判決如下：
　　主　　文
被告應給付原告新臺幣15,088元，及其中新臺幣15,000元自民國
111年1月17日起至清償日止，按年息百分之16計算之利息。
原告其餘之訴駁回。
訴訟費用新臺幣1,000元由被告負擔。
本判決第一項得假執行。被告如以新臺幣15,088元為原告預供擔
保後，得免為假執行。
　　理由要領
一、本件原告起訴時，訴之聲明請求被告應給付原告新臺幣（下
    同）21,147元，及其中21,000元自民國110年12月23日起至
    清償日止，按年息16%計算之利息，暨按日息萬分之4.3計算
    之懲罰性違約金（支付命令卷第5頁）。嗣於111年5月12日
    以書狀變更聲明為被告應給付原告15,287元，及其中15,000
    元自111年1月17日起至清償日止，按年息16%計算之利息，
    暨按日息萬分之4.3計算之懲罰性違約金（卷第51頁），核
    屬減縮應受判決事項之聲明，與民事訴訟法第255條第1項但
    書第3款規定相符。
二、原告主張被告於108年5月11日向受告知人一元生技股份有限
    公司（下稱一元公司)購買化妝品，商品總價108,000元，並
    向原告申請購物分期付款，約定分期總價108,000元，由被
    告自108年6月16日起至111年5月16日止分36期攤還，每期應
    繳付3,000元，如逾期未繳，應自應繳期日之次日起按年息2
    0%計付遲延利息，並按日息萬分之5計算違約金。詎被告未
    依約繳款，尚欠款15,287元未清償，其中本金15,000元、遲
    延費用287元，屢經催討均置之不理，被告已喪失期限利益
    ，全部債務視為到期等情，業據原告提出分期付款授權書、
    購買分期商品收取確認暨債權讓與約定書、還款明細、付款
    交易證明單等件影本為證（卷第55-61頁）。被告則以伊向
    一元公司購買化妝品，一元公司每月要交付5,000元之商品
    （於本件分期付款是3,000元，於另一筆分期付款是2,000元
    )，因疫情後，一元公司未按月交付商品，就沒有繼續付款
    等語置辯。經查：
(一)原告主張被告簽訂上開契約，尚有本金15,000元未清償之事
    實，為被告所不爭執。被告雖辯稱疫情開始後，因一元公司
    未依約給付商品，故其拒絕付款云云，然查被告與一元公司
    間之分期付款授權書約定：授權人即申請人（甲方即本件被
    告）同意一經訂購或使用商品，均依按期支付予本公司(乙
    方即一元公司），不得以任何名義否認交易拒付款項。甲方
    知悉並同意本公司於上述約定信用卡無法扣款時將剩餘貨款
    債權讓售於資融公司，且乙方在收到甲方簽署商品收取確認
    暨債權讓與約定書，方能提供分期付款服務。另於兩造與一
    元公司間之購買分期商品(服務或課程）收取確認暨債權讓
    與約定書約定：甲方（即被告)確認已收到所購買之商品（
    或服務、課程），已查驗無誤並同意接受該商品（或服務、
    課程），惟基於保管因素考量可能將部份商品委託經銷商/
    店家保管。甲方若有將商品委託經銷商/店家保管時，係屬
    甲方個人行為，嗣後絕不據此主張未收迄全數商品，或因寄
    託商品衍生之債務不履行責任，有上開授權書、約定書可稽
    （見支付命令卷第8-10頁），並參酌一元公司提出之消費確
    認單、美妝產品認購明細統計表、執行紀錄卡（卷第111-11
    9頁），均有被告簽名確認，可知被告購買保養商品後，由
    一元公司保管並於該公司提供美顏美體服務時使用，是依上
    開約定，被告不得拒付款項，其抗辯因一元公司未給付商品
    而不付款云云，自不足取。
(二)按債權人除前條限定之利息外，不得以折扣或其他方法，巧
    取利益，民法第206條定有明文。原告請求本金15,000元外
    ，尚請求遲延費用287元部分，原告主張係依分期付款授權
    書第4條（卷第55頁）請求自應繳期日之次日起按年息20%逐
    日計付遲延利息及催款手續費每次100元，而由原告提出之
    還款明細表觀之，第30、31期之遲延費分別為157元、130元
    ，除依被告遲延日數計算遲延利息外，並包含各期催款手續
    費共200元，核諸前揭說明，堪認上開條款所約定之催款手
    續費，屬法定利率上限外另以手續費名義所巧取之利益，是
    此部分催款手續費之請求應屬無據，則原告請求之遲延費，
    僅於87元範圍內為有理由，逾此範圍，則無理由。
(三)次按約定之違約金額過高者，法院得減至相當之數額，民法
    第252條定有明文。又違約金是否相當，須依一般客觀事實
    ，社會經濟狀況及當事人所受損害情形，以為衡量之標準，
    若所約定之額數，與實際損害顯相懸殊者，法院自得酌予核
    減，並不因懲罰性違約金或賠償額預定性違約金而異。是當
    事人所約定之違約金是否過高而有酌減之必要，法院得依職
    權認定之，無庸待當事人主張或聲請之。而契約當事人約定
    之違約金是否過高，應依一般客觀之事實、社會經濟狀況、
    當事人實際上所受損害及債務人如能如期履行債務時，債權
    人可享受之一切利益為衡量標準。本院審酌原告因被告遲延
    清償所受積極損害、所失利益，通常為利息收入或轉作他項
    投資之收益，然近年來國內貨幣市場之利率已大幅調降，且
    其所請求之利息高達16%，倘按日息萬分之4.3加計違約金，
    原告請求之利息及違約金總額過高，殊非公允，本院認原告
    於本件請求之違約金，應酌減為1元為適當。
(四)綜上，原告依契約之法律關係，請求被告應給付原告15,088
    元（計算：15,000＋87＋1＝15,088），及其中15,000元自111
    年1月17日起至清償日止，按週年利率16%計算之利息，為有
    理由，應予准許；逾此範圍之請求，為無理由，應予駁回。
    並就原告勝訴部分依職權宣告得假執行，及被告得供擔保免
    為假執行。
三、本件事證已臻明確，兩造其餘攻擊防禦方法，於本判決結果
    不生影響，爰不一一論述，併此敘明。
四、訴訟費用負擔之依據：民事訴訟法第79條。本件訴訟費用額
    ，依後附計算書確定如主文所示金額。
中　　華　　民　　國　　111 　年　　7 　　月　　27　　日
　　　　　　　　　臺灣臺北地方法院臺北簡易庭
　　　　　　　　　　　　　　　法　官　蔡玉雪
以上正本證明與原本無異。
如不服本判決，須以違背法令為理由，於判決送達後20日內向本
庭提出上訴狀（應按他造當事人之人數附繕本）；如委任律師提
起上訴者，應一併繳納上訴審裁判費。
中　　華　　民　　國　　111 　年　　7 　　月　　27　　日
　　　　　　　　　　　　　　　書記官　陳黎諭
計   算   書：
項　　　　目　　　　　　金額（新臺幣）　　備　　註
第一審裁判費　　　　　　1,000元
合　　　　計　　　　　　1,000元
附錄：
一、民事訴訟法第436條之24第2項：
　　對於小額程序之第一審裁判上訴或抗告，非以其違背法令為
    理由，不得為之。
二、民事訴訟法第436條之25：
　　上訴狀內應記載上訴理由，表明下列各款事項：
    ㈠原判決所違背之法令及其具體內容。
    ㈡依訴訟資料可認為原判決有違背法令之具體事實。